臺灣高雄地方法院民事判決　　　　　　　94年度小上字第51號
上　訴　人　乙○○
被上訴人　　公園新家大管理委員會
法定代理人　甲○○
上列當事人間給付管理費事件，上訴人對於民國94年9 月7 日本
院鳳山簡易庭94年度鳳小字第767 號第一審判決提起上訴，本院
判決如下：
    主  文
上訴駁回。
第二審訴訟費用新臺幣壹仟伍佰元由上訴人負擔。
    理  由
一、上訴意旨略以：(一)被上訴人提起訴訟時，係以呂世圳為其法
    定代理人，經上訴人向原審法院指出呂世圳並非被上訴人第
    13屆即93年12月5 日管理委員會改選當時之被選舉人，原審
    法院雖允許被上訴人改以甲○○為其法定代理人，惟該次會
    議紀錄並無甲○○當選為管理委員之記載，被上訴人法定代
    理人之欠缺，難認業經合法補正，原審法院依此而為判決，
    自屬違背法令。(二)上訴人曾於原審法院抗辯：公園新家真正
    合法之管理規約，係82年6 月12日經第1 次區分所有權人會
    議決議通過，並於85年向高雄縣政府建管科所報備之公園新
    家大廈住戶公約，並非被上訴人於所提出之公園新家管理規
    約，而依該真正之住戶公約第17條、第18條、第19條規定，
    管理費之計算方式及金額係授權管理委員會詳細評估計算後
    ，全權交由財務委員通知並收繳，而管理委員會並依此規定
    與住戶達成協議。依據上開協議，上訴人已毋庸再繳納管理
    費，並聲請傳喚第1 任管理委員會之主任委員胡佩錦到庭作
    證，此項得為使用及斟酌之證據，原審法院竟未加以調查，
    僅片面採取被上訴人所提之管理規約，自屬違法等語。故上
    訴人乃以前揭(一)及(二)之理由提起本件上訴，請求廢棄原判決
    ，並駁回被上訴人之請求等語。
二、按無法定代理權之人，自命為法定代理人，代理當事人起訴
    或被訴者，其所為或所受之訴訟行為，不生訴訟法上之效力
    。如經法院查明其非當事人之法定代理人，並改以合法之法
    定代理人補正其欠缺後，始對之為裁判者，即與民事訴訟法
    第469 條第4 款所定當事人於訴訟未經合法代理之情形不同
    ，不能指其判決為違背法令（最高法院74年度台上字第2503
    號、83年度台抗字第414 號、91年度台上字第2309號判決參
    考）。本件上訴人以前揭(一)之上訴理由，主張原判決有當事
    人於訴訟未經合法代理之當然違背法令，雖係符合屬民事訴
    訟法第436 條之24第2 項、第436 條之25、第469 條第4 款
    之規定，而可認為已有合法之上訴。惟查：甲○○確為被上
    訴人所屬大樓之住戶，此為上訴人於原審法院所不爭執之事
    實，而公園新家社區第13屆改選管理委員之選票（原審卷第
    37頁），亦將甲○○以住戶資格列為被選舉人，而該選票係
    在各住戶姓名之下附加圈選欄位，並依各住戶所屬之棟別、
    樓層、店鋪全部加以標明，且於選票下方加以註記，載明：
    「每戶僅能圈選一名，多圈選或塗改者視為無效票」等語，
    故參與投票之住戶於選舉時，實際上仍係以甲○○為被選舉
    人，應無誤認或故意圈選住戶以外之人情事。又公園新家之
    住戶共有169 戶，該次參與投票之住戶則有99戶，出席人數
    甚為眾多，且於投票之前，亦先行選出三名監票人，實際投
    票及計票之時，被選舉人究為何人及其得票數究為若干？亦
    不致有誤認情事發生。因甲○○與呂世圳係為夫妻，關於涉
    及公園新家之公共事務，對內及對外向來係由呂世圳加以處
    理，亦經甲○○向原審法院陳明，故公園新家於本屆所呈報
    高雄縣政府予以備查而提出之會議紀錄，關於該次選舉過程
    及結果，將呂世圳記載為被選舉人並有得票28票而當選之內
    容，依其形式外觀固有錯誤。而此項瑕疵雖然存在，然既屬
    顯而易見而為參與選舉之住戶及歷屆之管理委員所周知，此
    觀兩造於原審法院所提出其他之會議紀錄及對外行文，亦有
    相同情形，可以明瞭，自不影響甲○○為該次改選時之被選
    舉人資格及其係有得票而當選之事實。上述形式上記載錯誤
    之瑕疵，雖影響被上訴人之法定代理人究為甲○○或呂世圳
    之認定，然得隨時依職權加以調查而命為補正，原審法院既
    已依職權加以調查，並依調查結果命被上訴人補正法定代理
    人之欠缺，所認定之法定代理人，乃係實際當選之甲○○，
    復無不合，而被上訴人亦已補正其為法定代理人，原審法院
    據此而為判決，自屬合法。此部分上訴人指摘原判決有當事
    人於訴訟未經合法代理之違法，並無理由，應予駁回。
三、查民事上訴事件，同一上訴人一部上訴無理由，一部上訴不
    合法者，應分別判決及裁定（最高法院82年度第4 次民事庭
    會議(一)參照）。本件上訴人所提出前揭(一)、(二)之上訴理由，
    本院經認定結果係分別有無理由及不合法之情形，二者判決
    理由之說明，自應割裂，分別處理，故本件係對無理由部分
    以判決為之，且此部分依上訴意旨，復足認上訴為無理由，
    依民事訴訟法第436 條之29條第2 款之規定，本件得不經言
    詞辯論為之，應併敘明。
四、又於小額訴訟之上訴程序，法院為訴訟費用之裁判時，應確
    定其費用額，民事訴訟法第436 條之19第1 項、第436 條第
  　32第1 項規定甚明。本件上訴人之上訴無論係不合法或係無
    理由，第二審裁判費用均應由上訴人負擔，故上訴人所支出
    之第二審裁判費用新臺幣1,500 元，應併命由上訴人負擔。
據上論結，本件上訴為無理由，依民事訴訟法第436 條之29第2
款、第436 條之32第1 項、第2 項、第436 條之19第1 項、第44
條第1 項、第95條、第78條，判決如主文。
中　　華　　民　　國　　94　　年　　11　　月　　14　　日
            民事鳳山分庭審判長法　官  王伯文
                              法　官  郭文通
                              法　官  李代昌
正本係照原本作成。
本判決不得上訴。
中　　華　　民　　國　　94　　年　　11　　月　　14　　日
                              書記官　莊惠如
